【裁判字號】    89,易緝,219
【裁判日期】    900330
【裁判案由】    詐欺
【裁判全文】
臺灣板橋地方法院刑事判決                        八十九年度易緝字第二一九號
    公  訴  人  臺灣板橋地方法院檢察署檢察官
    被      告  甲○○
    選任辯護人  鄒永禎
右列被告因詐欺案件，經檢察官提起公訴（八十八年度偵字第一一二五八號），本院
判決如左：
    主  文
甲○○無罪。
    事  實
一、公訴意旨略以：甲○○基於意圖為自己不法所有之概括犯意，自民國八十三年間
    起至八十四年間止，在台北縣三重市○○路○段六一三巷三十八號，向陳長沅詐
    稱生意週轉急須現金，等入帳立可償還，使陳長沅信以為真，因而陷於錯誤，連
    續匯款新台幣（下同）一百萬元入甲○○戶頭；詎八十四年間，陳長沅向甲○○
    催討後，甲○○即避不見面，並藏匿無蹤，陳長沅始知受騙。因認被告甲○○涉
    有刑法第三百三十九條第一項之詐欺取財罪嫌云云。
二、按犯罪事實應依證據認定之，無證據不得推定其犯罪事實，刑事訴訟法第一百五
    十四條定有明文；次按認定犯罪事實，須依證據，而所謂證據，係指合法之積極
    證據就犯罪事實能為具體之證明者而言；又認定不利於被告之事實，須依積極證
    據，苟積極證據不足為不利於被告事實之認定時，即應為有利於被告之認定，更
    不必有何有利之證據，最高法院三十年上字第八一六號著有判例。又所謂「積極
    證據足以為不利被告事實之認定」，係指據為訴訟上證明之全盤證據資料，在客
    觀上已達於通常一般之人均不致於有所懷疑，而得確信被告確曾犯罪之程度，若
    未達到此一程度，而有合理懷疑之存在時，即無從為有罪之確信，此觀同院七十
    六年度台上字第四八九六號判例意旨自明。再刑法第三百三十九條第一項詐欺取
    財罪之成立，須以意圖為自己或第三人不法之所有，而以詐術使人將本人或第三
    人之物交付為其成立要件。又所謂以詐術使人交付，必須被詐欺人因其詐術而陷
    於錯誤，若其所用方法，不能認為詐術，亦不致使人陷於錯誤，即不構成該罪。
    最高法院四十六年台上字第二六０號判例可資參照。
三、本件公訴人認被告涉有上開詐欺取財犯行，無非以右揭事實業據告訴人陳長沅指
    訴綦詳，並有本票影本可稽為主要論罪依據。訊據被告甲○○堅決否認有何詐欺
    取財之犯行，辯稱：伊有向告訴人借錢，亦有付利息，但因伊經營之龍利工藝社
    生意欠佳，至週轉不靈，故一時無法還錢，現已與告訴人達成和解，伊並無詐欺
    之故意等語，經查：本件告訴人陳長沅與被告為好朋友，被告於上揭時間向告訴
    人借錢週轉，事後因找不到被告，告訴人始認為被告有詐欺等情，業據告訴人陳
    長沅於本院審理時陳述屬實在卷（見本院八十九年十月六日訊問筆錄），而詐欺
    取財罪之構成要件必須被告有施用詐術，且告訴人因之陷於錯誤而交付財物，始
    足當之。然徵之告訴人自承：「因為我們是朋友關係，被告說他開工廠，因為週
    轉不靈，所以我才借錢給被告。」「因為我們是好朋友，我看他公司週轉不靈，
    所以我才繼續借錢給被告週轉。」（見本院八十九年十月六日訊問筆錄）等語，
    足見被告與告訴人為好朋友，故告訴人對被告當時之經濟狀況知之甚詳，其既已
    知被告週轉不靈，猶願借錢予被告，顯見被告並未施用任何詐術，而告訴人亦未
    陷於錯誤而交付財物，依上開說明，核與刑法詐欺取財罪之構成要件，尚有未合
    。本件應純屬被告與告訴人朋友間之民事借貸關係，自不能因事後被告無法還錢
    ，即認被告有詐欺取財之犯行。此外，本院查無其他積極事證足證被告有公訴人
    所指之詐欺犯行，不能證明被告犯罪，自應諭知被告無罪之判決，以示審慎。據
    上論斷，應依刑事訴訟法第三百零一條第一項，判決如主文。
本案經檢察官洪家原到庭執行職務
中      華      民      國    九十      年      三      月     三十     日
                              臺灣板橋地方法院刑事第五庭
                                    法  官  林  錫  凱
右正本證明與原本無異。
如不服本判決，應於判決送達後十日內，向本院提出上訴狀。
                                    書記官  林  兆  嘉
中      華      民      國    九十      年      四      月     二       日


司法院資訊處製作；財團法人民間司法改革基金會備份。
